臺灣高等法院臺南分院刑事判決　　　　 96年度上易字第148號
上　訴　人　臺灣雲林地方法院檢察署檢察官
被　　　告　乙○○
上列上訴人因被告侵占案件，不服臺灣雲林地方法院95年度易字
第545號中華民國96年1月10日第一審判決（起訴案號：臺灣雲林
地方法院檢察署95年度偵字第4572號），提起上訴，被告於準備
程序中就被訴事實為有罪之陳述，經本院裁定進行簡式審判程序
，茲判決如下：
    主  文
上訴駁回。
    事  實
一、乙○○為址設雲林縣斗六市○○路86號2 樓「小學館商行」
    之工讀生，以從事櫃臺結帳、保管收銀檯內金錢為業務，係
    從事業務之人。詎其為籌措房屋押租金，竟基於意圖為自己
    不法所有之決意，於民國95年6月30日、7月1日、2日、3日
    、4 日、5日、6日、7日、8日、10日、11日、12日、13日、
    14日、17日、19日、20日、21日等日，利用身為收銀檯工讀
    生，有權保管收銀機及收銀機鑰匙之便，逐日自收銀機內取
    出其業務上保管而持有之營收款項100或200元，而後予以侵
    占入己，嗣因「小學館商行」店長甲○○察覺收銀機內金額
    短少，乃於95年7月19日安裝監視器，並於95年7月20日、21
    日錄下乙○○自收銀機內拿取現金之畫面，始悉上情。
二、案經甲○○訴請雲林縣警察局斗六分局移送臺灣雲林地方法
    院檢察署檢察官偵查起訴。
    理  由
壹、程序方面：
    本件被告於本院準備程序及審判期日，就被訴事實為有罪之
    陳述，並經本院裁定適用簡式審判程序，則依刑事訴訟法第
    273條之2規定，本件証據之調查，不受同法第159條第1項、
    第161條之2、第161條之3、第163條之1及第164條至第170條
    規定之限制，合先敘明。
貳、認定犯罪事實所根據之證據及理由：
一、上揭被告如何將款項侵占入己等事實，業據被告於偵查、原
    審及本院審理時供承不諱，核與證人即告訴人甲○○於本院
    審理時證述之情節相符，並有告訴人提出之監視器錄影光碟
    1片附卷可參，又前揭光碟經本院勘驗結果，其中第1片段時
    間為95年7月20日，係被告數2或3張百元鈔放入抽屜後離開
    下樓，於被告上樓後，從抽屜取出百元鈔置於桌上；第2片
    段時間為95年7月21日，係被告數2張百元鈔放入口袋；第3
    片段時間為95年7月22日當日未發現可疑行為等情，亦有本
    院勘驗筆錄（本院卷第35頁）附卷可參。
二、被告在「小學館商行」擔任工讀生，保管收銀檯內金錢為其
    業務之一，業據被告供明在卷，顯見被告對於該款項有保管
    之權，乃將其業務上所持有之金錢侵占入己，顯有為自己不
    法所有之意圖甚明。從而被告上開自白，均核與事實相符，
    堪信為真實。本件事証明確，被告之犯行，堪以認定。
參、論罪科刑之依據
一、被告受僱於「小學館商行」擔任工讀生，以從事櫃臺結帳、
    保管收銀檯內金錢為業務，為從事業務之人，核被告所為係
    犯刑法第336條第2項之業務侵占罪。檢察官上訴意旨雖認被
    告另涉犯刑法偽造文書犯行，惟未提出任何證據以資證明，
    自難謂被告另涉犯刑法偽造文書犯行，併此敘明。
二、刑法第56條連續犯之規定，於94年1月7日經立法院刪除，新
    修正刑法於95年7月1日施行，依刪除連續犯規定之立法說明
    略謂：連續犯之規定廢除後，對於部分犯罪，在實務之運用
    上，可以補充解釋之方式，發展接續犯之概念，對於合乎接
    續犯或包括的一罪之情形，認為構成單一之犯罪，以限縮數
    罪併罰之範圍，用以解決數罪併罰造成刑罰過重之不合理現
    象。又接續犯乃行為人主觀上出於一犯罪決意，在時間空間
    密接之情況下，出於數個行為（按：此乃自然行為，有以舉
    動稱之）而持續侵害同一法益之犯罪，其特徵在於每個行為
    原即足獨立成罪（反面而言，即其所實現之構成要件並非預
    定須實施數次行為始足成罪），然由於自數行為完成後逆溯
    觀察之結果，各該行為於時空密接之情況下，顯然於評價上
    喪失其獨立性，遂將各該行為全體包括地斷為一罪；依上開
    說明，本件被告自承因為當時要繳房租，學生宿舍要繳押金
    需要一筆錢，只好從收銀機拿取一點來使用，則被告顯係基
    於繳交押租金之單一犯罪決意，於95年6月30日起至95年7月
    21日止約一個月之密接時間內，多次於同一地點，以相同方
    法，侵占業務上持有之財物，從而被告多次侵占行為，既係
    為基於同一犯意接續所為之數個行為舉動，其各次舉動之時
    空密接，各為接續犯之一部行為，自應論以一罪。
三、另被告乙○○之數接續犯罪行為，既至刑法95年7月1日修正
    施行後始終了，此接續之犯罪行為，復僅論以一罪，自非行
    為後法律有變更，而無新舊法比較之問題，應予敘明。
肆、維持原判之理由
一、原審以被告罪証明確，因予適用刑法第336條第2項、第41條
    第1項前段、第74條第1項第1款，刑法施行法第1之1條第1項
    、第2項前段等規定；並審酌被告乙○○犯罪後始終坦承犯
    行，於原審審理時已表現深刻悔悟之意，為環球技術學院行
    銷管理系3年級學生，又無前科，本次犯罪係因其父母離異
    後與母同住，其父並未供給金錢以供就學開銷，其母親又正
    處於失業狀態，於在外打工賺取生活開銷時一時失慮，始罹
    刑章，且係因被害人要求被告賠償五萬元，另捐款五萬元與
    慈善機構，並轉學始願意與被告和解，其和解金額超出被害
    金額甚多，被告無力支付，且會影響被告就學之自由，故未
    能於犯後與被害人達成和解等一切情狀，量處有期徒刑6月
    ，並諭知易科罰金之折算標準，以示懲儆。另以被告前未曾
    因故意犯罪受有期徒刑以上刑之宣告，有臺灣高等法院被告
    前案紀錄表一份附卷可稽，經此刑之宣告後，應知警惕，信
    無再犯之虞，認以暫不執行其刑為當，併宣告緩刑2年。經
    核原審認事用法俱無不合，量刑亦稱妥適。
二、檢察官上訴意旨雖依告訴人之請求認原審對於被告生活、財
    務狀況未明即遽予量刑，及被告另涉偽造文書犯行而指摘原
    判決不當，惟被告與告訴人於本院審理時業已達成和解，有
    和解筆錄1紙在卷可稽（本院卷第44頁），且告訴人亦當庭
    表示對願意原諒被告及陳明被告經濟欠佳等語，有筆錄可參
    （本院卷第51頁），足見本件被告確已得告訴人之諒解，且
    就偽造文書部份，依上所述，亦未提出任何證據以資證明，
    因認公訴人上訴為無理由，應予駁回。
伍、適用之法律
    刑事訴訟法第368條、第364條、第273條之1第1項。
本案經檢察官謝錫和到庭執行職務。
中　　華　　民　　國　　96　　年　　5 　　月　　15　　日
                      刑事第四庭審判長法　官 吳志誠
                                      法　官 陳珍如
                                      法　官 羅心芳
以上正本證明與原本無異。
不得上訴。
  　　　　　　　　　　　　　　　　　　書記官 蔡振豐
中　　華　　民　　國　　96　　年　　5　　月　　15　　日
附錄法條：
  中華民國刑法第336條
  對於公務上或因公益所持有之物，犯前
  條第1項之罪者，處1年以上7年以下有期徒刑，得併科5千元以
  下罰金。
對於業務上所持有之物，犯前條第1 項之罪者，處6 月以上5 年
以下有期徒刑，得併科 3 千元以下罰金。
前二項之未遂犯罰之。
